臺灣雲林地方法院民事判決
110年度國字第2號
原      告  宋俞佐  
兼  法  定
共同代理人  宋孟修  
兼  上一人
訴訟代理人  黃凱挺  
被      告  斗六市公所

法定代理人  林聖爵  
訴訟代理人  傅騰標  
            黃如誠  
            梁樹綸律師
上列當事人間請求國家賠償事件，本院於民國110年9月28日言詞
辯論終結，判決如下：
    主  文
原告之訴駁回。
訴訟費用由原告負擔。
    事實及理由
壹、程序方面：
    按依國家賠償法請求損害賠償時，應先以書面向賠償義務機
    關請求之。又賠償義務機關拒絕賠償，或自提出請求之日起
    逾30日不開始協議，或自開始協議之日起逾60日協議不成立
    時，請求權人得提起損害賠償之訴，國家賠償法第10條第1
    項、第11條第1項前段分別定有明文。原告本件請求，前曾
    於民國109年12月3日以書面向被告請求國家賠償，惟經被告
    拒絕賠償等情，為被告所不爭執，並有雲林縣斗六市公所10
    9年12月28日斗六市行字第1090040246號函暨拒絕賠償理由
    書在卷可按（本院卷第39-41頁），原告提起本件請求國家
    賠償訴訟事件，於程序上並無不合，先予敘明。
貳、實體方面:
一、原告主張：
㈠、原告宋孟修騎乘車牌號碼000-0000號機車（下稱系爭機車）
    搭載原告宋俞佐、黃凱挺二人，於109年9月18日晚上20時許
　　，行經門牌號碼雲林縣斗六市（下稱斗六市○○○路000號前路
    段處（下稱系爭路段），因該路段欠缺管理造成路面不平整
    及坑洞之情形，致原告三人因此摔車受傷（下稱本件車禍）
    。
㈡、按公有公共設施因設置或管理有欠缺，致人民生命、身體或
    財產受損害者，國家應負損害賠償責任。依第3條第1項請求
    損害賠償者，以該公共設施之設置或管理機關為賠償義務機
    關。國家賠償法第3條第1項、第9條第2項分別定有明文。被
    告為斗六市之道路養護主管機關，而本件車禍因員警現場處
    理記載為「不慎自摔」，經原告後續向承辦員警查證後，確
    實係因路面坑洞造成自摔，現場圖備註欄亦有記載；且系爭
    機車經回廠檢測故障碼後，解析數據顯示發生本件車禍當下
    並無異常，研判應係於騎乘途中遭遇路面高低不平導致輪胎
    空轉因而摔車；況本件車禍發生前一日，系爭路段有進行巡
    檢坑洞修補作業，惟經修補後之路面有高低不平、多許瀝青
    及坑洞存在，導致原告摔車，顯然修補作業未盡完善，業已
    嚴重影響機車騎士及乘客之行車安全；復經原告於110年1月
    4日察看道路仍有坑洞，則系爭路段公共設施之管理顯有欠
    缺。而原告三人既因系爭路段公共設施有上開管理之欠缺，
    致不明路況而人車倒地，因而致原告三人受傷，被告應就原
    告三人之損害負國家賠償責任。
㈢、再按因故意或過失，不法侵害他人之權利者，負損害賠償責
    任。違反保護他人之法律，致生損害於他人者，負賠償責任
　　。不法侵害他人之身體或健康者，對於被害人因此喪失或減
    少勞動能力或增加生活上之需要時，應負損害賠償責任。不
    法侵害他人之身體、健康、名譽、自由、信用、隱私、貞操
　　，或不法侵害其他人格法益而情節重大者，被害人之父、母
　　、子、女及配偶，雖非財產上之損害，亦得請求賠償相當之
    金額。民法第184條第1項前段、第2項、第193條及第195 條
    第1項、第3項分別定有明文。爰依上開規定請求被告賠償下
    列項目及金額：
　⒈醫療相關費用:
　　⑴醫療費:新台幣（下同）18,438元（計算式:6,608+1,817+
　　　10,013=18,438）
　　⑵牙套:28,000元。　　
　　⑶3人除疤:30萬元。
　⒉後續醫療相關費用（含交通請假費用）:100,000元。
　⒊機車維修:19,554元。　
　⒋機車折損及財物損害賠償:25,000元。　
  ⒌原告黃凱挺、宋孟修二人休養期間之薪資損失:115,667元。
　⑴99,513元【計算式:（46,000/30）x61]+全勤（2,000x3）=9
　　9,513】　
　⑵16,154元【計算式:(24,600/30）+獎金（3,500/22）=1,009
　　，1,009x16=16,154　】
　⒍保母費:48,000元。
　⒎看護費:74,000元。
　⒏交通費:38,000元（北港斗六32次、斗六臺中6次）。
　⒐務農損失:7萬元。
　⒑網拍兼職:2萬元。
　⒒原告三人慰撫金各10萬元，合計:30萬元。
　⒓合計:1,156,659元。　
㈣、並聲明:
　⒈被告應給付原告1,156,659元。
　⒉訴訟費用由被告負擔。　　
二、被告抗辯：
㈠、「按公有公共設施因設置或管理有欠缺，致人民生命、身體
    或財產受損害者，國家應負損害賠償責任，國家賠償法第三
    條第一項固定有明文。所謂公共設施之設置有欠缺，係指公
    共設施建造之初，即存有瑕疵而言；管理有欠缺者，係指公
    共設施建造後未妥善保管，怠為修護致該物發生瑕疵而言」
    （最高法院84年度台上字第1004號民事判決參照）。被告所
    管道路之維護修補，向賴負責道路維護之工務課不定期巡視
    檢查，或里長、市民代表、民眾提出。遇有道路損害，即登
    載在斗六市道路補修申請修復及處理登記冊，並於登載後數
    天内即行修補。修補時，更是沿著路面前進，遇有損害，就
    馬上停下修補，確保所經路面再無損害。109年9月16日發現
    中華路尾有損害後，翌日（9月17日）即馬上前往中華路尾
    包含系爭路段進行修補，修補後更有拍照證明。從照片可見
    被告確實已將損害路面修補至平整，沿途檢視，已確無損壞
    路面，更說明被告絕無遲延懈怠，故管理實無欠缺。
㈡、原告110年4月7日民事起訴狀所謂於109年9月18日因道路坑洞
    導致摔車受傷、於110年1月4日查看道路仍有坑洞顯然有缺
    失云云。然原告所指坑洞究係何者，卻未見詳細說明，又11
    0年1月4日離109年9月17日已遠，不能以此反推被告109年9
    月17日有欠缺，何況所謂110年1月4日仍有坑洞，也未見原
    告提出任何證明，是否真有坑洞，不無疑問。雲林縣○○○○○○
    ○○○○○道路○○○○○○○○○○○○號1固見坑洞，惟所拍位置究竟在何
    處、究竟多大，未見任何說明及比例尺，也無從判斷此是否
    會影響正常通行，何況依照規定有無修補之必要，也不無疑
    問。至於原告主張其摔倒的路面龜裂部分，不是突然的大洞
    ，所以不會讓人瞬間跳動，導致機車把手不穩或掉離而導致
    摔倒。　　
㈢、假設鈞院認為被告管理有欠缺，惟道路交通事故現場圖的備
    考攔上卻是註明：「A車已移動現場，故未測繪」，即表示
    系爭機車於本件車禍發生後已移動，因而無法在圖上繪出位
    置，而且如果員警真有目擊，或確信真是因哪個坑洞所致，
    為何不直接繪製，而需要在備考欄上說明系爭機車已移動？
    顯見連承辦員警亦無法判斷系爭機車是在哪個位置發生本件
    車禍，原告所謂因路面坑洞造成自摔云云，顯不足採。本件
    車禍是否真因為坑洞所造成，也無從證明。何況原告所謂自
    摔已備註在現場圖上，惟自摔有很多原因，並非一定都是因
    為坑洞所致，該記載並不足以證明和坑洞有關係。另系爭機
    車之生產公司根本就沒有目擊事故發生，純屬猜測，也不是
    事故鑑定之專門單位，何況，安全駕駛非僅仰賴車輛、道路
    完善，還有人為及其他因素需考量，不應該只單純歸責於道
    路坑洞上。
㈣、又人民依上開規定請求國家賠償時，尚須人民之生命、身體
    或財產所受之損害，與公有公共設施之設置或管理之欠缺，
    具有相當因果關係，始足當之。亦即在公有公共設施因設置
    或營理有欠缺之情況下，依客觀之觀察，通常會發生損害者
　　，即為有因果關係，如必不生該等損害或通常亦不生該等損
    害者，則不具有因果關係（最高法院84年度台上字第1004號
    民事判決參照）。依據雲林縣警察局交通警察隊斗六小隊長
    黃義收報告稱:「根據内政部警政署交通事故案件處理系統
    查詢109年9月18日至110年7月21日止有建檔在斗六市○○路00
    0號前交通事故只有109年9月18日20時該件交通事故」及證
    人即中華路812號寶同車業行負責人高清松於110 年7月26日
    勘驗時亦證稱：「（法官問：這裡是否常有車禍事故發生
　　？）這次是第一次」等可知，除本件車禍外，系爭路段並無
    其他事故發生過，特別是本件發生後，更從未有過任何事故
　　，顯見坑洞並不必然會發生事故，即通常情形下不生事故，
    不具有相當因果關係。而且被告亦有於110年7月20日前往測
    試，發現無論有無載人、速度快慢，多次騎乘下，機車偏移
　　、顛頗枓動等任何異狀都不曾有過，更可以說明坑洞絕非事
    故發生之必然原因。何況，依道路交通安全規則第88條第1
    項第2款，重型及普通輕型機車在駕駛人後設有固定座位者
    ，得附載一人，然原告竟係三人同乘，就已是不安全駕駛，
    更會影響到原告宋孟修駕駛系爭機車時掌握度和反應靈敏度
    ，進而導致本件事故之發生，因此這部分才是關鍵。
㈤、假設鈞院認為有相當因果關係，原告得請求之部分，以下分
    論之:
  ⒈機車折損及財物損害賠償:
    原告又另請求有機車維修費用，並有報價單，何來同樣一部
    機車要拆分成2個項目請求？又一旦維修，機車即能修復，
    何須再請求折損費用？重複請求，又未見任何證據及理由，
     不應准許。至於財物部分，也未見原告說明有哪些財物損
    害
　　、損害程度大小，更未見任何證據及理由，亦不應准許。
　⒉醫療費用:
　⑴醫藥費:經計算後，原告黃凱挺應為1,817元、原告宋孟修應
    為9,863元、原告宋俞佐應為6,608元，三人合計為18,288元
　　。
  ⑵牙套:原告宋孟修28,000元。
  ⑶除疤費用:
    原告三人傷勢最嚴重的宋孟修，其傷口都逐漸復原縮小，更
    況較輕的黃凱挺和宋俞佐，因此除疤是否有需要請求到如此
    高昂之金額，已非無疑。何況，原告亦未提出證據及理由，
    故不應准許。
  ⒊後續醫療相關費用（含交通請假醫療）:
　　原告為何需要請求這樣數字之金額，未見任何證據及理由，
    不應准許。
  ⒋機車維修:
　　系爭機車之所有人係原告宋孟修，故如需賠償，應賠償予原
    告宋孟修19,554元。
　⒌休養期間薪資:
　⑴原告宋孟修:
　  依原告宋孟修108、109年所得清單，顯示結果為零，則薪資
    證明所記46,000元究否為真，實非無疑。倘原告宋孟修確係
    在龍億農業資材行擔任司機工作，於收到薪資的同時，理應
    收到工資各項目計算方式明細，卻未見原告宋孟修提出，也
    未見原告宋孟修請龍億農業資材行提供其個人部分之勞工工
    資清冊作為證據使用，則原告宋孟修到底有沒有收入、薪資
    為何，都無法確定。而且原告孟修休係以61日請假日數計算
　　，也未見任何請假證明，如何能確定原告宋孟修休養61日。
    何況依勞工依請假規則，縱有修養61日，也應是其中30日因
    已折半發給，故只能請求另一半。另31日始可請求全部，原
    告宋孟修請求實已超過。
  ⑵被告黃凱挺:
　　原告黃凱挺既提出109年12月的薪資通知單，則原告黃凱挺
    因此短少的金錢，從其他月份薪資通知單也應該可以計算得
    出來，卻為何未見該等薪資通知單？且原告黃凱挺係以16日
    請假日數計算，依勞工依請假規則仍得領半薪，故請求部分
    只有另一半，原告黃凱挺請求也已超過。
  ⒍保母費:
    保母費是父母無暇委任保母照顧小孩之費用，如確如原告所
    稱，原告黃凱挺、宋孟修皆有工作，無暇親自照顧原告宋俞
    佐，則在本件車禍發生前就會有此需求，即表示這本就會支
    出的費用，而非事故發生後才新增，當然也不得另行請求。
    如果不是發生前就有，也應提出證據說明，然卻未見，故究
    竟有無委請保母、請多久、多少錢，皆非無疑，當然也不應
    准許。
　⒎看護費:
　　原告黃凱挺、宋孟修究竟休養幾天，都無證據證明，看護、
    看護誰、多少天、多少錢，也同樣未見任何證據，當然也不
    應准許。
  ⒏交通費:
　　究竟有無此等花費、花費多少，卻未見任何證據及理由，故
    不應准許。
  ⒐務農損失:未見任何證據及理由，故不應准許。
  ⒑網拍兼職:未見任何證據，故不應准許。
  ⒒慰撫金精神賠償:
    原告三人經濟收入和社會地位各有差異，傷勢及復原情況亦
    有不同，齊頭式都給付10萬元，絕非合理。特別是原告黃凱
    挺和宋俞佐，傷勢皆屬輕微，請求10萬元顯已過高，而原告
    宋孟修雖傷勢稍重，但經妥善治療也非不能復原，10萬元亦
    嫌過重。故如需賠償，精神慰撫金也絕不應該是各10萬元，
     而應充分審酌，給予較低但相對合理之金額。
　⒓綜上，本件如需賠償，則原告黃凱挺得請求之醫藥費應為1,
　　817元、宋俞佐之醫藥費為6,608元、宋孟修之醫藥費為9,8
　　63元、牙套費為28,000元、機車維修費19,554元，合計57,4
　　17元。另精神慰撫金太高，應酌減至合理價額。
㈥、並聲明:
　⒈原告之訴駁回。
　⒉訴訟費用由原告負擔。
  ⒊如受不利之判決，被告願供擔保，請准免假執行。　　　
三、兩造爭執及不爭執事項:
㈠、不爭執事項:
  ⒈原告三人有發生本件車禍，並報警到現場處理後送醫治療。
　⒉原告曾因本件車禍向被告申請國家損害賠償，經被告以109年
    度國賠字第8號拒絕賠償理由書駁回原告之請求。
㈡、爭執事項：　　
  ⒈被告對於原告所主張摔倒的系爭路段之公共設施養護有無不
    當？
　⒉如果被告對該公共設施之管理設置有不當，則與原告的摔倒
    有無相當因果關係？
  ⒊若被告應賠償原告之損失，則原告主張之損失是否有理由？
四、得心證之理由:
㈠、按公有公共設施因設置或管理有欠缺，致人民生命、身體或
    財產受損害者，國家應負損害賠償責任，國家賠償法第3條
    第1項定有明文。所謂公共設施之設置有欠缺，係指公共設
    施建造之初，即存有瑕疵而言；管理有欠缺者，係指公共設
    施建造後未妥善保管，怠為修護致該物發生瑕疵而言。又人
    民依上開規定請求國家賠償時，尚須人民之生命、身體或財
    產所受之損害，與公有公共設施之設置或管理之欠缺，具有
    相當因果關係，始足當之。亦即在公有公共設施因設置或管
    理有欠缺之情況下，依客觀之觀察，通常會發生損害者，即
    為有因果關係，如必不生該等損害或通常亦不生該等損害者
　　，則不具有因果關係（最高法院84年度台上字第1004號判決
    意旨參照）。次按當事人主張有利於己之事實者，就其事實
    有舉證之責任，民事訴訟法第277條前段有明文規定。且上
    開規定依國家賠償法第12條規定，為國家賠償訴訟所適用。
    又民事訴訟如係由原告主張權利者，應先由原告負舉證之責
　　，若原告先不能舉證，以證實自己主張之事實為真實，則被
    告就其抗辯事實即令不能舉證，或其所舉證尚有疵累，亦應
    駁回原告之請求。
㈡、原告主張被告為系爭路段之道路養護管理機關，而原告宋孟
    修騎乘系爭機車搭載原告宋俞佐、黃凱挺二人，於109年9月
    18日晚上20時許，行經系爭路段自摔，發生本件車禍，致原
    告宋孟修受有臉、四肢及右肩膀多處深擦傷、左膝蓋深擦傷
    併傷口壞死、鼻樑撕裂商1cm左顴骨撕裂傷1cm、人中撕裂傷
    5cm及上唇內撕裂傷3cm、頭部外傷、左上門齒斷裂等傷勢，
    原告宋俞佐因而受有四肢及額頭多次深擦傷、原告黃凱挺受
    有左肘髖膝擦挫傷、頸部扭傷等情，為被告所不爭執，並有
    原告提出之現場監視器錄影隨身碟、雲林縣警察局斗六分局
    道路交通事故當事人登記聯單、道路交通事故現場圖、照片
　　、國立成功大學醫學院附設醫院斗六分院（下稱斗六成大醫
    院）中文診斷證明書、系爭路段及受傷部位照片等件為證（
　　本院卷第11-19、105-109、119-139、319頁），雖足信屬實
　　。
㈢、然原告主張其發生本件本禍，係由於被告就系爭路段之管理
    有欠缺，造成系爭路段之路面坑洞不平整所造成乙情，為被
    告所否認，並以前詞置辯。經查:
  ⒈被告抗辯系爭路段於本件車禍發生前一日即109年9月17日，
    曾經被告修補一節，雖為原告所不爭執，並有被告提出之斗
    六市公所道路修補日誌、修補坑洞照片可證（本院卷第215-
    255頁），足信屬實。然系爭路段路面約有4至5公尺寬，應
    是由於埋設管線的關係，有50公分之開挖填補痕跡，所以路
    面有一些細的，寬7至10公分、長14公分不等的小坑洞，稍
    有起伏約3至4公分，有稍微凹凸龜裂，約有1米及78公分不
    等的龜裂，長約10公尺的顛簸狀況等情，業經本院會同兩造
    勘驗現場明確，製有勘驗筆錄與現場照片，及有上開員警到
    場處理本件車禍所拍攝之現場照片、原告所提出之系爭路段
    照片在卷可佐（本院卷第275-293、17-19、119-121、129-1
    33頁），難認被告管理系爭路段無缺失。
　⒉然依上開系爭路段路面之龜裂及坑洞之幅度、大小，於一般
    騎乘機車經過時，尚不致於發生自摔之車禍事故，此由①雲
    林縣警察局交通警察隊斗六小隊於110年7月27日函復本院函
    詢:自109年9月18日起迄今於系爭路段發生騎機車自摔車禍
    之統計資料結果為:「依據內政部警政署交通事故案件處理
    系統查詢109年9月18日至110年7月21日止有建檔在斗六市○○
    路000號前之交通事故只有109年9月18日20時該件交通事故
    （即本件車禍）」等語（本院卷第295-296頁）。②證人即居
    住○○○路000號，並於該處經營寶同車業行負責人、亦即提供
    現場監視器錄影給警方之高清松，於本院現場勘驗時亦證稱
    ：「（這裡是否常有車禍事故發生？）這次是第一次」等語
    。③原告騎乘機車發生本件車禍時，同時亦有另輛機車經過
    ，然未發生自摔之情事，亦經本院當庭勘驗原告所提出之現
    場監視錄影隨身碟明確，有該勘驗筆錄在卷可參（
　　本院卷第201頁）。雖原告主張當時只有其一部機車經過云
    云，然與該錄影畫面不符，應非可採等情。可見系爭路段之
    路面坑洞、龜裂或起伏，於一般情況下，並不會發生騎乘機
    車自摔之事故，即原告本件車禍與被告於系爭路段之管理有
    欠缺，並無相當之因果關係。
　⒊至於原告主張本件車禍，應是由於原告於系爭路段修補不平
    整，造成路面高低不平所導致乙情。亦為被告所否認。且依
    上開員警現場處理及原告所提出之現場照片（本院卷第15-1
    9、119-121、129-133頁），均無法看出有原告所主張修補
    路面不平整之情。另依被告所提出於本件車禍發生前一日於
    系爭路段之修補日誌所附之照片以觀（本院卷第211-255頁
　　），亦無原告所主張之上開情事，此部分並無證據足以證明
    屬實，為無可採。
㈣、從而，本件並無國家賠償法第3條第1項所規定，公有公共設
    施因設置或管理有欠缺，致人民生命、身體或財產受損害之
    情。原告依上開規定，請求被告給付原告1,156,659元，為
    無理由，應予駁回。
五、本件被告應不負國家損害賠償責任之事證已臻明確，兩造關
    於該部分之其餘主張與舉證，經審酌均不影響本院上開認定
    結果，爰不逐一論述。另關於原告主張損害之項目、金額及
    舉證部分，則無審酌之必要，均併此敘明。
六、訴訟費用負擔之依據：民事訴訟法第78條。
中　　華　　民　　國　　110 　年　　10　　月　　12　　日
                  民事第一庭    法  官  黃一馨

以上正本係照原本作成
如對本判決上訴，須於判決送達後廿日內向本院提出上訴狀。如
委任律師提起上訴者，應一併繳納上訴審裁判費。
中　　華　　民　　國　　110 　年　　10　　月　　12　　日
                                書記官　鄭夙惠